【裁判字號】    99,交易,106
【裁判日期】    991025
【裁判案由】    過失致死
【裁判全文】
臺灣臺北地方法院刑事判決             99年度交易字第106號
公  訴  人  臺灣臺北地方法院檢察署檢察官
被      告  丙○○
選任辯護人  許文彬律師
            陳建三律師
            葉慶人律師
上列被告因過失致死案件，經檢察官提起公訴（99年度調偵字第
82號），被告於準備程序中就被訴事實為有罪之陳述，經本院裁
定改依簡式審判程序審理，判決如下：
    主  文
丙○○犯過失致人於死罪，處有期徒刑陸月，如易科罰金，以新
台幣壹仟元折算壹日。
    犯 罪 事 實
一、丙○○於民國98年3月22日18時50分許，駕駛車牌號碼5523-
    ER號自用小客車搭載其妹鄭靖貝，沿臺北市○○區○○路2
    段由北往南方向行駛，於同日18時58分許，行經該路段245
    巷口時，本應注意汽車行進中駕駛人應注意車前狀況，隨時
    採取必要安全措施，且行經無號誌之交岔路口，應減速慢行
    ，作隨時停車之準備，當時天候為晴，夜間有照明，視距良
    好，路面乾燥無缺陷、無障礙物，並無不能注意之情形，丙
    ○○竟疏未注意及此，仍以時速約40公里之車速貿然前行。
    適有馬清蓮騎乘自行車，沿汀州路由南往北方向行至245 巷
    口，再往西方向左轉時，亦疏未注意轉彎車應暫停讓直行車
    先行，即貿然穿越上開路口。丙○○見狀煞車不及，其所駕
    駛之上開自用小客車左前車頭與馬清蓮之自行車前車輪發生
    碰撞，致馬清蓮人車倒地，受有頭部外傷併右頂顳顱骨骨折
    、腦挫傷出血、硬腦膜下出血、右側顱底骨折併鼻腔及右耳
    出血等傷害，經送醫急救後，仍於98年3月23日0時26分不治
    死亡。丙○○肇事後主動撥打電話報案，並於司法警察到場
    處理時，坦承係其駕車肇事，自首而接受裁判。
二、案經丙○○自首，以及馬清蓮之弟甲○○訴由臺北市政府警
    察局中正第二分局報請臺灣臺北地方法院檢察署檢察官偵查
    起訴。
    理  由
一、本件被告所涉犯者為刑法第276 條第1 項，非死刑、無期徒
    刑、最輕本刑為3 年以上有期徒刑之罪或高等法院管轄第一
    審案件。本院行準備程序時，被告就被訴事實為有罪之陳述
    ，經告知簡式審判程序之旨，並聽取檢察官、被告及辯護人
    之意見後，本院爰依刑事訴訟法第273 條之1第1項裁定進行
    簡式審判程序。故本件簡式審判程序之證據調查，依刑事訴
    訟法第273條之2規定，不受同法第159條第1項、第161條之2
    、第161條之3、第163條之1及第164條至第170條規定之限制
    ，合先敘明。
二、訊據被告對於上開犯罪事實供承不諱（見相字卷第3至4、9
    至10頁，偵字卷第12、34、50至51、123 頁，本院卷(一)第41
    頁、卷(二)第28及30頁），核與證人鄭靖貝證述之情節（見相
    字卷第44至45頁，偵字卷第48至49頁）相符。另就本件車禍
    發生時被害人馬清蓮之行車動向，公訴意旨雖認其係自汀州
    路2段245巷口駛出由東往西方向橫向穿越路口，惟查，被害
    人馬清蓮係居住於台北市○○路○ 段313、315號，每日晚餐
    後均會騎腳踏車沿汀州路2段由南往北方向行駛至245巷口，
    再左轉進入182 巷到河堤國小運動，案發當天被害人馬清蓮
    約18時30分許由家中出發，穿著運動服，當時應該是正要去
    運動，而汀州路2 段是一條死巷子，如果從被害人馬清蓮住
    處要騎車進入245 巷，要繞很遠等情，業據告訴人甲○○指
    述纂詳（見相字卷第3、11頁背面，偵字卷第140頁）；被害
    人馬清蓮案發當天既係穿著運動服由家中出發，欲前往河堤
    國小運動，又係騎乘自行車，衡諸常情，應無可能刻意繞路
    而沿汀州路245 巷行駛；由上堪認被害人馬清蓮案發當日應
    係沿台北市○○路○段由南往北方向行駛至245巷口，始往西
    方向左轉橫越汀州路2段，欲前往位於汀州路2段與182 巷交
    岔路口處之河堤國小（參見偵字卷第60頁之案發現場位置圖
    ），因而發生車禍。此外並有道路交通事故現場圖、道路交
    通事故調查報告表(一)、(二)，以及現場與車損照片（見偵字卷
    第55至56、100 頁，本院卷(一)第14至25頁）在卷可稽；而被
    害人馬清蓮因本件車禍於98年3 月22日送國立台灣大學醫學
    院附設醫院急診，經診斷受有頭部外傷併右頂顳顱骨骨折、
    腦挫傷出血、硬腦膜下出血、右側顱底骨折併鼻腔及右耳出
    血等傷害，經急救後，仍於98年3月23日0時26分不治死亡等
    情，亦有國立台灣大學醫學院附設醫院診斷證明書、勘（相
    ）驗筆錄、相驗屍體證明書、檢驗報告書各1份附卷可憑（
    見相字卷第3至5、17、35至40頁），足認被告之自白與事實
    相符。
三、按行車速度，依速限標誌或標線之規定，行經無號誌之交岔
    路口，應減速慢行，作隨時停車之準備；汽車行駛時，駕駛
    人應注意車前狀況，並隨時採取必要之安全措施。道路交通
    安全規則第93條第1項、第94條第3項分別定有明文。被告駕
    駛自用小客車行經上開路段時，理應知悉並注意前引交通安
    全規則，以防止危險發生，佐以被告係合法考領有駕駛執照
    之人，為交通事故調查報告表(二)記載明確（見偵字卷第56頁
    ），是其對於應遵守上開規定自應知之甚稔；且依卷附之道
    路交通事故調查報告表(一)所載，本件事故發生時天候晴、夜
    間有照明、路面乾燥、無缺陷、無障礙物、視距良好（見偵
    字卷第55頁），被告並無不能注意之情事，詎其仍疏未注意
    上開規定，以時速約40公里之車速貿然通過路口，因而肇事
    致被害人死亡，足見被告確有過失甚明。又本件事故經送臺
    北市車輛行車事故鑑定委員會鑑定，再送覆議委員會鑑定覆
    議，結果均認在被害人馬清蓮之自行車係由汀州路2 段南往
    西左轉之情況下，被告駕駛自用小客車行經無號誌路口未減
    速慢行，為肇事次因，被害人馬清蓮轉彎車不讓直行車先行
    ，為肇事主因；有台北市交通事件裁決所98年10月20日北市
    裁鑑字第09841988100 號函附鑑定意見書，以及臺北市政府
    交通局99年1月7日北市交安字第09834007400號函附99年1月
    4 日第7380號車輛行車事故鑑定覆議委員會鑑定覆議意見書
    附卷可參（見偵字卷第133至136頁、調偵字卷第2至5頁），
    堪認被告確有上揭過失無疑。綜上所述，本件事證明確，被
    告犯行堪以認定，應予依法論科。
四、論罪科刑：
(一)核被告所為，係犯刑法第276條第1項之過失致人於死罪。又
    被告肇事後即主動撥打電話報案，並於警員到場處理，尚未
    知悉肇事者為何人前，主動坦承係其駕車肇事等情，業據被
    告供述在卷，並有證人鄭靖貝於偵查中之證述（見偵字卷第
    48頁），以及臺北市政府警察局中正第二分局處理相驗案件
    初步調查報告暨報驗書、臺北市政府警察局中正第二分局98
    年4月17日北市警中正二分刑字第09830508000號函、北市○
    ○○○○道路交通事故肇事人自首情形紀錄表附卷可佐（見
    相字卷第6 頁、偵字卷第58頁、本院卷(一)第72頁），參以被
    告事後並未逃避本案偵查及審理，堪認被告係對於本件未經
    發覺之過失致人於死犯罪自首而接受裁判，爰依刑法第62條
    前段之規定，減輕其刑。
(二)爰依被告之供述（見本院卷(二)第33頁）及卷附臺灣高等法院
    被告前案紀錄表等，審酌：被告為大學畢業之智識程度，任
    職於醫療藥品公司，獨自生活，前無刑事犯罪紀錄，素行良
    好，違反注意義務，為肇事次因之過失程度，致使被害人馬
    清蓮之父親乙○、告訴人甲○○等痛失至親，及其犯後於偵
    查及本院審理中均坦承犯行，態度尚佳，雖多次表達願賠償
    被害人之父，惟因雙方對於賠償金額之意見差距過大，致未
    能達成和解（參見本院卷(二)第26頁背面至27頁）等一切情狀
    ，量處如主文所示之刑，並諭知易科罰金之折算標準。
據上論斷，應依刑事訴訟法第273 條之1 第1 項、第299 條第1
項前段，刑法276 條第1項、第62條前段、第41條第1項前段，刑
法施行法第1條之1第1項、第2項前段，判決如主文。
本案經檢察官王巧玲到庭執行職務。
中    華    民    國    99    年    10    月    25    日
                  交通法庭  法  官  陳蒨儀
上正本證明與原本無異。
如不服本判決應於收受送達後10日內向本院提出上訴書狀，並應
敘述具體理由；其未敘述上訴理由者，應於上訴期間屆滿後20日
內向本院補提理由書（均須按他造當事人之人數附繕本）「切勿
逕送上級法院」。告訴人或被害人如對於本判決不服者，應具備
理由請求檢察官上訴，其上訴期間之計算係以檢察官收受判決正
本之日期為準。
                            書記官  黃馨慧
中    華    民    國    99    年    10    月    25    日
附錄本判決論罪法條：
中華民國刑法第276條第1項：
因過失致人於死者，處2 年以下有期徒刑、拘役或2 千元以下罰
金。

司法院資訊處製作；財團法人民間司法改革基金會備份。
